臺灣高等法院刑事判決
                                    108年度上訴字第189號
上  訴  人
即  被  告  郭偉宏



上列上訴人因詐欺等案件，不服臺灣新北地方法院107 年度訴字
第671號，中華民國107年11月27日第一審判決（起訴案號：臺灣
新北地方檢察署107年度偵字第8882、18532號），提起上訴，本
院判決如下：
    主  文
原判決關於附表編號2、3及定執行刑部分均撤銷。
上開撤銷部分，郭偉宏犯如附表編號2、3之罪，均累犯，各處如
附表編號2、3主文欄所示之刑。
其他上訴駁回。
上開撤銷及駁回部分，應執行有期徒刑貳年陸月。
    犯罪事實
一、郭偉宏於民國106年6月某日（起訴書記載為「7 月前某時」
    ），經友人黎彥成（已於106年7月間死亡）之介紹，認識微
    信通訊軟體暱稱「三月春」、身分不詳自稱「林韻忠」之人
    ，並於106 年11月底加入「林韻忠」所屬在大陸地區之詐騙
    集團，並與「林韻忠」及其他集團成員共同意圖為自己不法
    所有，基於三人以上共同詐欺取財之犯意聯絡，先由不詳成
    員於附表所示之時間，以附表所示之詐騙手段，使附表所示
    之張川惠、吳信勇、許達等人陷於錯誤，而於附表所示之匯
    款時間、地點，先後各匯款如附表所示之金額至附表所示之
    人頭帳戶，郭偉宏再依「林韻忠」以微信、QQ通訊軟體之指
    示，與其他不詳車手，於附表所示之提款時間、地點，提領
    如附表所示人頭帳戶內之詐騙款項，其並依「林韻忠」指示
    將提領之詐騙款項，先從中抽取1%作為自己報酬後（郭偉宏
    之犯罪所得如附表所示），將餘款放入新北市三重捷運站某
    保管箱內交付該集團之不詳上游成員收受。
二、案經張川惠訴由新北市政府警察局板橋分局，吳信勇訴由新
    北市政府警察局板橋分局暨新北市政府警察局海山分局報告
    臺灣新北地方檢察署檢察官偵查起訴。
    理    由
一、關於證據能力部分：
    本判決所引用之證據資料，無論供述證據或非供述證據，檢
    察官及上訴人即被告郭偉宏均同意有證據能力；且本院審酌
    供述證據作成時之情況，認為適當；非供述證據，亦查無非
    法取得而應予排除之情形，自均得作為證據。
二、認定犯罪事實所憑之證據及理由：
    上開犯罪事實（含附表所載事實），已據上訴人於警詢、偵
    查、原審及本院中自白明確，並有被害人張川惠、吳信勇於
    警詢、被害人許達於警詢及原審中等之陳述可參（見107 他
    1571號卷第19-23、43-49頁、107偵8882號卷第144之7-8 頁
    、原審卷第213 頁）；且有張川惠之彰化銀行存款憑條（存
    入黎彥成之人頭帳戶）（見107偵8882號卷第265頁）、許達
    之桃園市龜山區農會匯款申請書（匯入黎彥成之人頭帳戶）
    （107偵8882號卷第144之11頁）、台中銀行李忠倫帳號0000
    00000000號帳戶之交易明細（吳信勇被騙匯入，見107偵185
    32號卷第81至85頁）、彰化銀行黎彥成帳號00000000000000
    號帳戶之交易明細（許達、張川惠被騙匯入，見107偵8882
    號卷第269至271、281頁）、提款時間地點明細表（見107偵
    8882號卷第101、103頁）、提款地點監視器及道路監視器畫
    面翻拍照片（見107偵8882號卷第129頁編號9至132頁編號15
    照片、第135至141頁、第144之9-10頁、第256頁）、車輛詳
    細資料報表（見107偵8882號卷第109頁）、員警職務報告（
    見107偵18532號卷第18頁），以及黎彥成之死亡人員一般查
    詢單資料（見107他1571號卷第7頁）等在卷可稽，足認上訴
    人之自白與事實相符。至於起訴意旨雖認上訴人於107年1月
    8日上午11時56、58分許在新北市○○區○○路0 段000號，有自
    李忠倫之上開帳戶提領吳信勇遭騙所匯入款項中之2 萬5千
    元（即起訴書附表二編號8部分），惟依該帳戶之交易明細
    所示（見107偵18532號卷第85頁），吳信勇最後一次係於10
    7年1月5日匯入5萬3千元，而該帳戶隨即於同日遭提領2萬元
    3次、12,900元及5,000元各1 次，提領之數額已超過吳信勇
    當日匯入之款項，顯見吳信勇於107年1月5日匯入之5萬3千
    元，在當日即被提領一空，則檢察官所指於107年1月8 日之
    提款乙節，顯與本案無關。綜上所述，本案事證明確，上訴
    人之上開犯行均可以認定。
三、論罪：
  ㈠核上訴人所為如附表編號1至3所示之3 次犯行，均係犯刑法
    第339條之4第1項第2款之三人以上共同詐欺取財罪。其與「
    林韻忠」及其他不詳之集團成員就上開犯行間，有犯意之聯
    絡及行為之分擔，為共同正犯。
  ㈡上訴人與「林韻忠」及不詳之集團成員，就附表編號2、3所
    示部分，各基於一個犯罪決意，而分別向吳信勇、許達先後
    接續實施詐術，致其等陷於錯誤而多次匯款，所為各係於密
    切接近之時間、地點實施，侵害同一人之財產法益，各行為
    之獨立性極為薄弱，在時間差距上，難以強行分開，應各屬
    數個舉動之接續施行，乃各論以接續犯一罪。檢察官於起訴
    書附表一編號3就許達遭騙部分，僅記載其於106年12月22日
    遭騙10萬元，而未列舉同年12月26日遭騙6萬元之部分，因
    屬接續犯之實質上一罪關係，漏列部分為起訴效力所及，本
    院自應併予審理，附此敘明。又上訴人所為上開3 次犯行，
    被害人不同，顯係基於各別犯意為之，應予分論併罰。
  ㈢上訴人曾因犯4 次施用第二級毒品罪，均經法院各判處有期
    徒刑5月確定，又因犯傷害罪，經法院判處有期徒刑3月確定
    ，嗣經合併定應執行刑有期徒刑1年7月確定；再因犯施用第
    二級毒品罪，經法院判處有期徒刑6 月確定；上開各罪經接
    續執行後，於104年12月21日假釋出獄，至105年10月31日假
    釋期滿未經撤銷，其未執行之刑以已執行論等節，有其前案
    紀錄表在卷可考，其於上開徒刑執行完畢後5 年內，故意再
    犯本案有期徒刑以上之各罪，均為刑法第47條第1 項規定之
    累犯。審酌其經執行徒刑完畢後1 年多，即故意再犯本案犯
    罪，顯見欠缺法治觀念，且對刑罰之感應力低，自均應加重
    其刑。
四、不另為無罪諭知部分：
  ㈠公訴意旨雖略以：上訴人於106年11月底加入以「林韻忠」為
    首之詐騙集團，尚涉犯組織犯罪防制條例第3條第1項之參與
    犯罪組織罪嫌等語。
  ㈡惟查：組織犯罪防制條例第12條第1項規定，關於本條例之罪
    ，「訊問證人之筆錄，以在檢察官或法官面前作成，並經踐
    行刑事訴訟法所定訊問證人之程序者為限，始得採為證據」
    。然檢察官所提出之證據僅係張川惠、吳信勇及許達等人於
    警詢之陳述，並非經檢察官依訊問證人程序所取得之證言，
    自無從作為上訴人此部分犯嫌之證據。雖許達於原審曾證稱
    其遭詐騙之日期及匯款數額等情（見原審卷第213頁），惟
    並未敘及行騙之人所屬集團之組織為何等事實。又檢察官所
    舉有關張川惠、吳信勇及許達等人之匯款資料、人頭帳戶之
    交易明細、上訴人提款時間、地點及監視器畫面翻拍照片等
    證據，僅能證明張川惠、吳信勇及許達等人因被騙而匯出款
    項及上訴人提領贓款等情形，亦即僅能證明上訴人分擔詐欺
    行為中之取款車手而已，尚難證明上訴人係以參與犯罪組織
    之意思而為本案犯行，自無從對上訴人遽論以組織犯罪防制
    條例第3條第1項後段之參與犯罪組織罪。然因檢察官所指上
    訴人此部分犯嫌，與其上述成罪中之附表編號2部分（首次
    犯罪），具有想像競合之裁判上一罪關係，爰不另為無罪之
    諭知。
五、部分駁回上訴及部分撤銷原判決之理由：
  ㈠原審認上訴人就附表編號1所為，係犯刑法第339條之4第1項
    第2 款之三人以上共同詐欺取財罪，並以上訴人有前述累犯
    前科，雖未及依108年2月22日公布之司法院釋字第775 號解
    釋審酌是否加重，然如上所述，原審予以加重其刑，經核並
    無違誤。且原審於科刑部分，審酌上訴人為青壯之年，有勞
    動能力，不思循以正當管道取得財物，竟受金錢誘惑，擔任
    車手而為附表編號1之提領贓款行為，使該被害人受有財產
    上損害，至有不該；兼衡上訴人犯後坦承犯行，暨其犯罪之
    動機、目的、分工及角色、所獲報酬，及國中畢業之智識程
    度、入監前之工作、收入與家庭生活狀況以及素行等一切情
    狀，乃量處有期徒刑1年3月等節，顯已斟酌量刑應審酌之一
    切情狀，核無不當，上訴人上訴要求從輕量刑為無理由。又
    原審就上訴人此部分之犯罪所得3百元，為其所有且未經扣
    案，依刑法第38條之1第1項前段及第3項規定，宣告沒收及
    追徵，經核於法有據。是上訴人此部分之上訴為無理由，應
    予駁回。
  ㈡原審以上訴人所犯附表編號2、3之罪，事證明確，而依刑法
    第339條之4第1項第2款規定，予以論罪科刑，固非無見。惟
    上訴人於上訴本院後，已與吳信勇、許達經調解成立，並已
    賠償其等各2萬元及5千元，有本院之調解筆錄及公務電話查
    詢紀錄表在卷可參（見本院卷第112、113、160頁），顯已
    超過上訴人就此等部分之犯罪所得即各830元及1600元，性
    質上相當於已將犯罪所得合法發還被害人，依刑法第38條之
    1第5項之規定旨趣，就此部分之犯罪所得即不得宣告沒收，
    原審未及審酌此情，而諭知沒收，即有未洽。上訴人之上訴
    雖未指摘及此，惟原判決既有此可議之處，仍應予撤銷改判
    ，並就原判決所定之應執行刑部分一併撤銷。爰審酌上訴人
    不思以正途謀生，竟貪圖不法利益，充當不法集團出面領款
    之車手，而為附表編號2、3所示之犯行，使幕後行騙之共犯
    難以破獲，以致詐騙情事未能根絕，影響所及，危害社會經
    濟秩序，更造成人際間信賴關係的嚴重破壞，致國民百姓處
    處擔心受騙，對於社會治安及誠信生活之危害不輕，實屬不
    該；並考量其於犯後雖坦認犯行，亦已賠償吳信勇、許達之
    部分損害，此部分之量刑因子固與原審有異，但衡及上訴人
    均於給付少部分款項後，即未再履行調解條件，犯後態度仍
    屬欠佳；兼衡其犯罪之動機、目的、手段、參與犯罪之情節
    、犯罪所得、國中畢業之智識程度、生活狀況及所生危害等
    一切情狀，分別量處如附表編號2、3「主文」欄所示之刑。
    上訴人上訴要求就此部分從輕量刑，亦無理由。其次，審酌
    上訴人就駁回部分及撤銷部分所犯各罪侵害之法益相同，犯
    罪之時間尚屬緊密，各罪之獨立性較低，適當之刑期應足以
    發揮刑罰嚇阻犯罪之功能及達矯正之必要程度，乃定其應執
    行之刑如主文第四項所示。
六、綜上所述，上訴人之上訴雖無理由，惟原判決既有部分可議
    之處，本院乃分別予以駁回及撤銷，並改判如主文所示。
據上論斷，應依刑事訴訟法第368條、第369條第1項前段、第364
條、第299條第1項前段，判決如主文。
本案經臺灣新北地方檢察署檢察官吳子新起訴，臺灣高等檢察署
檢察官賴正聲到庭執行職務。
中　　華　　民　　國　 108　　年　　12　　月　　25　　日
                  刑事第二十二庭審判長法　官  洪于智
                                      法　官  汪怡君
                                      法　官  陳銘壎
以上正本證明與原本無異。
如不服本判決，應於收受送達後10日內向本院提出上訴書狀，其
未敘述上訴之理由者並得於提起上訴後10日內向本院補提理由書
（均須按他造當事人之人數附繕本）「切勿逕送上級法院」。
                                      書記官  吳思葦
中　　華　　民　　國　　108 　年　　12　　月　　25　　日
附錄：本案論罪科刑法條全文
中華民國刑法第339條之4
犯第 339 條詐欺罪而有下列情形之一者，處 1 年以上 7 年以
下有期徒刑，得併科 1 百萬元以下罰金：
一、冒用政府機關或公務員名義犯之。
二、三人以上共同犯之。
三、以廣播電視、電子通訊、網際網路或其他媒體等傳播工具，
    對公眾散布而犯之。
前項之未遂犯罰之。
附表：
編號 被害人 詐騙時間 詐騙方式 匯款時間 匯款地點 匯款之人頭帳戶 匯款金額（新臺幣） 車手及提款時間、地點 提領金額（新臺幣） 郭偉宏之犯罪所得 主      文 1 張川惠 106年12月25日12時許 不詳詐騙集團成員自稱「陳靜雯」，向張川惠佯稱曾經見過面，是其乾女兒云云，並以考證照費用、母親在香港開刀云云，向張川惠借款。 106年12月27日9時2分許 彰化銀行台東分行 彰化銀行000-00000000000000號帳戶（戶名：黎彥成） 3萬元 由郭偉宏於106年12月27日11時37分許在新北市○○區○○街00號提領右開金額（即起訴書附表二編號3） 共3萬元 300元（即3萬元之1%） 上訴駁回。【原判決主文：郭偉宏犯三人以上共同詐欺取財罪，累犯，處有期徒刑壹年參月。未扣案之犯罪所得新臺幣參佰元沒收，於全部或一部不能沒收或不宜執行沒收時，追徵其價額。】 2 吳信勇 106年12月19、26、27、29日、107年1月2、5日（起訴書誤載為6日，應予更正） 不詳詐騙集團成員自稱「陳美琪」，佯稱母親在高雄榮總住院，需要健保費、開刀費用云云，向吳信勇借款。 106年12月19日14時13分許 北投郵局 台中銀行000-000000000000號帳戶（戶名：李忠倫） 4萬5,000元 由不詳車手於106年12月19日14時49分許至同年月29日10時22分許提領右開金額 共30萬3,000元 無 郭偉宏犯三人以上共同詐欺取財罪，累犯，處有期徒刑壹年陸月。     106年12月26日11時5分許 台北富邦銀行北投分行 台中銀行000-000000000000號帳戶（戶名：李忠倫） 7萬3,000元         106年12月27日11時55分許 台北富邦銀行北投分行 台中銀行000-000000000000號帳戶（戶名：李忠倫） 10萬元         106年12月27日某時許 台北富邦銀行北投分行 華南銀行000-000000000000號帳戶（戶名：李忠倫） 5萬5,000元         106年12月29日9時49分許 台北富邦銀行北投分行 台中銀行000-000000000000號帳戶（戶名：李忠倫） 3萬元         107年1月2日14時33分許 台北富邦銀行北投分行 台中銀行000-000000000000號帳戶（戶名：李忠倫） 3萬元 由郭偉宏於107年1月2日17時40、41分許在臺北市○○區○○路0段00號提領右開金額（即起訴書附表二編號4） 3萬元（此次共提領4萬元惟係包括其他非吳信勇所匯款項） 共830元（即8萬3,000元之1%）      107年1月5日10時43分許 台北富邦銀行北投分行 台中銀行000-000000000000號帳戶（戶名：李忠倫） 5萬3,000元 由郭偉宏於107年1月5日10時44、45分許在新北市○○區○○街00號、107年1月5日11時52分許在新北市○○區○○路0段000號、107年1月5日14時49分許在新北市○○區○○路00號提領右開金額（即起訴書附表二編號5至7） 共4萬元、1萬2,900元、100元（此次共提領2萬5,000元惟係包括帳戶內其他非吳信勇所匯款項）   3 許達 106年12月22日11時前某時、同年月26日8時43分前某時 不詳詐騙集團成員自稱為許達「老朋友」，先後向許達借款。 106年12月22日11時01分許 桃園市龜山區農會 彰化銀行000-0000000000000號帳戶（戶名：黎彥成） 10萬元 郭偉宏於106年12月22日11時34分許在新北市○○區○○路0段00號、於106年12月22日12時10、11分許在新北市○○區○○路0段000號提領右開金額（即起訴書附表二編號1、2） 共6萬元共4萬元 共1,600元（即16萬元之1%） 郭偉宏犯三人以上共同詐欺取財罪，累犯，處有期徒刑壹年伍月。     106年12月26日8時43分許 不詳 彰化銀行000-0000000000000號帳戶（戶名：黎彥成） 6萬元 由郭偉宏於106年12月26日11時19、20分許在新北市○○區○○○路00號提領右開金額 共6萬元